臺灣高等法院高雄分院刑事判決 　　96年度上更(二)字第155號
上　訴　人　臺灣高雄地方法院檢察署檢察官
被　　　告　乙○○
輔　佐　人
(被告之女)　丙○○
指定辯護人　本院公設辯護人　于欣潔
上列上訴人因被告違反毒品危害防制條例案件，不服臺灣高雄地
方法院91年度重訴字第78號中華民國92年 9月19日第一審判決（
起訴案號：臺灣高雄地方法院檢察署91年度偵字第 20390號），
提起上訴，判決後，經最高法院第二次發回更審，本院判決如下
：
     主  文
上訴駁回。
     理  由
一、公訴意旨以：乙○○明知海洛因係毒品及我國管制進出口之
    物品，竟共同基於運輸毒品之犯意聯絡，受綽號「張先生」
    之真實姓名不詳男子之委託，同意由「張先生」負責招待旅
    遊之代價，替「張先生」運輸毒品進入臺灣，乙○○乃於民
    國（下同）91年9月12日搭機前往澳門，於同年9月13日，在
    澳門東旺酒家大廳收受「張先生」所交予之拖鞋一雙（鞋底
    內夾藏第一級毒品海洛因464.91公克）後，於同日下午9 時
    20分許，搭乘澳門航空班機夾帶該藏有毒品之拖鞋返抵中正
    國際機場欲闖關入境時，經調查人員會同海關當場查獲，並
    扣得第一級毒品海洛因 2大袋（共重約464.91公克，純質淨
    重147 公克）。因認被告乙○○涉犯毒品危害防制條例第 4
    條第1 項之運輸第一級毒品罪嫌及懲治走私條例第2 條第 1
    項之私運管制物品進口罪嫌。
二、公訴人認被告乙○○涉犯運輸第一級毒品及私運管制物品進
    口罪嫌，係以扣案之第一級毒品海洛因重達464.91公克，價
    值不菲，被告若無共同參與，豈有隨意交被告夾帶入關之理
    ？且被告均無法提供「張先生」之真實姓名、地址及夾帶之
    拖鞋欲交付何人，以供查緝；此外，復有第一級毒品海洛因
    2 包（淨重464.91公克，純質淨重 147公克）扣案及法務部
    調查局鑑定通知書附卷可稽，足徵被告確有共同運輸毒品進
    入臺灣之犯行等情，資為論罪之依據。惟訊據被告乙○○堅
    決否認有運輸第一級毒品海洛因及私運管制物品進口之犯行
    ，辯稱：伊前於91年6 月間經丁○○介紹，在中國大陸福建
    省與大陸地區女子劉淑錦結婚，但因申報地址與戶籍地址不
    符，致劉淑錦無法入境來台，丁○○於91年9 月12日要伊與
    其一同前往台北市入出境管理局辦理更改住址，而後丁○○
    即向伊佯稱劉淑錦有一親戚現在來到澳門，要伊到澳門向該
    親戚解釋，並備妥機票，伊乃依丁○○之指示前往澳門東旺
    酒店502 號房與「張先生」會面，伊原於當天即欲回台，然
    「張先生」竟將伊機票拿去更改為翌日之班機，翌日伊欲離
    開澳門之前，「張先生」即交付一內裝有物品之紙袋，表示
    係劉淑錦要送給伊之土產，伊即予以收受並將之帶回台灣，
    伊不知袋內裝有拖鞋及拖鞋內夾藏毒品海洛因，本案伊實係
    受丁○○及甲○○（即起訴書所指之「張先生」）設局利用
    ，伊腦筋不好，未懷疑丁○○、甲○○之行為，遭設計而不
    自知，是搭機回台於驗關時，方知紙袋內有一雙拖鞋夾藏毒
    品等語。
三、按犯罪事實應依證據認定之，無證據不得認定犯罪事實；又
    不能證明被告犯罪者，應諭知無罪之判決，刑事訴訟法第15
    4 條第2 項、第301 條第1 項分別定有明文。又事實之認定
    ，應憑證據，如未能發現相當證據，或證據不足以證明，自
    不能以推測或擬制之方法，為裁判基礎（最高法院40年台上
    字第86號判例參照）。再者，認定犯罪事實所憑之證據，雖
    不以直接證據為限，間接證據亦包括在內，然無論直接或間
    接證據，其為訴訟上之證明，須於通常一般之人均不致有所
    懷疑，而得確信其為真實之程度者，始得據之為有罪之認定
    ，倘其證明尚未達到此一程度，而有合理之懷疑存在時，即
    無從為有罪之認定（最高法院76年台上字第4986號判例參照
    ）。
四、經查：
  (一)被告於91年9 月12日出境前往澳門，翌日（9 月13日）下午
    9 時21分許於桃園中正機場入境，經台北關稅局關員檢查後
    ，當場查扣被告攜帶之紙袋內有一隻拖鞋，拖鞋內夾藏有第
    一級毒品海洛因464.91公克等事實，有台北關稅局扣押實物
    、運輸工具收據及搜索筆錄、行政院海岸巡防署南部地區巡
    防局高雄市機動查緝隊扣押筆錄、照片、法務部調查局鑑定
    通知書、旅客入出境查詢紀錄附卷可稽（見警(一)卷第3 、8
    ～9 、21頁、偵查(一)卷第12頁、本院卷），並有拖鞋一雙及
    第一級毒品海洛因464.91公克扣案可佐，且被告就此部分事
    實亦不爭執，互核上開各事證，被告此部分自白即可認與事
  　實相符，固堪以認定。
　(二)然被告自警詢、檢察官偵查、原審以迄本院歷次審理時均始
    終堅決否認有運輸及私運管制物品第一級毒品海洛因進口之
    犯行，而被告所辯稱：其前於91年6 月間經丁○○介紹而與
    大陸地區女子劉淑錦結婚，但因申報地址與戶籍地址不符，
    致大陸地區女子劉淑錦無法入境，其乃與丁○○於91年9 月
    12日一同前往辦理更改住址，而後丁○○令其至澳門向大陸
    地區女子劉淑錦之親戚解釋，並備妥機票，其乃依丁○○指
    示前往澳門東望酒店502 房，翌日在該酒店，「張先生」即
    交付內裝有物品之紙袋，表示係名產，其遂收受帶回台灣，
    實不知道袋子內裝有拖鞋及拖鞋內裝有毒品海洛因等情，已
    據證人陳武材於原審結證稱：其與被告均經過羅啟宗、丁○○介紹與大陸地區女子結婚，並於91年9 月12日，被告因住
    址問題被丁○○帶往台北更改地址，乙○○真的有去大陸結
    婚等語（見原審卷第93、94頁）。證人即被告胞弟劉文哲於
    原審結證稱：被告係經羅啟宗、丁○○、余愛清（大陸新娘
    ）與大陸女子結婚等語（見原審卷第95頁）。證人羅啟宗經
    原審囑託臺灣彰化地方法院訊問時結證稱：被告乙○○及陳
    武材伊都認識，是彰化市同鄉，乙○○以前租屋在伊住處後
    方，伊大陸妻子是經由丁○○介紹的，而余愛清與丁○○在
    一起，有一天伊帶大陸妻子到被告家，被告母親說是否能介
    紹一個像伊妻這麼乖之太太給被告，當時陳武材在場，說他
    還沒娶，也要找一個，伊就說要介紹他們認識丁○○，後來
    伊有將此事告訴丁○○，也有帶他去乙○○家中，後來是他
    們自己接洽的等語（見彰化地院卷第6 頁）。證人即被告大
    陸籍妻子劉淑錦於原審結證稱：伊於91年6 月20日在大陸與
    被告公證結婚，伊在大陸的介紹人是劉三清，抵台時係余愛
    清去接機，伊是真的與被告結婚，被告有給伊聘金新台幣12
    萬元等語（見原審卷第190 、191 頁）。證人丁○○於原審
    結證稱：伊經由羅啟宗介紹認識被告，再介紹被告與大陸地
    區女子結婚，但因住址有誤，故帶被告至台北辦理變更，而
    後將事先備妥之機票交給被告，令被告至澳門向大陸地區配
    偶解釋等語（見原審卷第220 ～221 、246 ～247 頁）。證
    人即被告女兒丙○○在原審及本院前審結證稱：丁○○於91
    年9 月12日上午至住處，向伊父親（即被告）表示要一同前
    往台北更改住址，並未說明要去澳門等語（見原審卷第 278
    頁、本院上訴字卷第56頁），彼此均互核相符，並有結婚證
    書、中華民國台灣地區旅行證、中華人民共和國居民身分證
    、入出境管理局旅客證件留存收據、內政部警政署入出境管
    理局通知書附卷可稽（見原審卷第194 ～199 頁），是被告
    此部分所辯情節，尚非不足採信。
  (三)至證人即財政部台北關稅局人員謝銘鐘於原審、本院前審審
    理時及證人即員警許英輝於原審固結證稱：因行政院海岸巡
    防署南部地區巡防局接獲密報，並已鎖定被告，故於被告入
    境時詳細檢查，因而查獲等語（見原審卷第38～39、65～66
    頁、本院92年12月23日言詞辯論筆錄）。另證人即警員黃文
    廷於原審證稱：因監聽販毒集團丁○○通話得知有訂3 張機
    票，其中有被告及陳武材、羅啟宗，故鎖定被告乃透過海關
    嚴加檢驗而查獲等語（見原審卷第188 頁）。然觀之行政院
    海岸巡防署南部地區巡防局高雄市機動查緝隊依臺灣高雄地
    檢署核發之雄檢楠監玉字第310 號通訊監察書，於91年9 月
    11日對丁○○、甲○○監聽之通話紀錄（見原審卷第201 ～
    205 頁），其中丁○○、甲○○之部分對話內容為：「甲○○：『他們應該都會知道，會嗎？』，丁○○：『讓他們（
    指被告、陳武材、羅啟宗）去，他們不知．．．互相都不知
    啦』」、「甲○○：『如果找不到啞巴，要照你排的三個走
    ．．．』，丁○○：『什麼？你現在是說文科嗎？．．．也
    要讓他出去嗎？』」，既無法明確顯示被告事先即明知將被
    安排出境及出境目的，再參以證人黃文廷所證稱之販毒集團
    成員丁○○、余愛清、蘇國宴之警詢筆錄（放卷外），均未
    提及被告有知情及共同謀議、分擔運輸及走私第一級毒品海
    洛因進口行為之情，是被告是否有共同運輸及走私第一級毒
    品海洛因進口之犯意，尚非無疑。
  (四)又被告確經由丁○○介紹與大陸地區女子結婚，並因地址有
    誤，致大陸地區配偶無法入境，被告乃誤信丁○○所言，接
    受丁○○安排前往澳門等情，已如前述，是被告誤信「張先
    生」（即甲○○）為大陸地區配偶親屬，並接受「張先生」
    餽贈名產，即無與常情不符之處。況被告自澳門係攜帶2 個
    袋子入境，1 袋係塑膠提袋，1 袋係以塑膠捆綁之魚乾類物
    品，而拖鞋放在塑膠提袋內最底層，其上放有土產等物品，
    已經證人即員警許英輝於原審審理中證述明確（見原審卷第
    39頁）。被告所辯其係接受餽贈名產，不知內有拖鞋一節，
    亦非全不可採。再稽諸證人丁○○經警於92年6 月17日至臺
    灣高雄看守所檢察官偵訊室訊問時，亦陳稱：是甲○○購買
    機票，交給余愛清後，由伊和余愛清將機票拿去彰化給被告
    ，伊與綽號「二哥」之蘇國晏到被告乙○○家等被告從澳門
    回來，甲○○告訴人「二哥」是他的幕後老板等情，亦可見
    被告是在丁○○等人支配控制之下，丁○○等人利用被告運
    輸及走私毒品進口後，亦可輕易取回毒品，而在被告不知攜
    有價值不菲之毒品情況下，應不虞被告存有異心，而可於被
    告返家之第一時間即輕易取回被告攜帶入境之毒品，是丁○○等人未將夾藏第一級毒品海洛因之實情告知被告，尚無特
    異之處，尚不得被告攜帶入境之扣案第一級毒品海洛因價值
    不菲，及被告接受不認識之「張先生」之餽贈，有違常情，
    遽認被告知情及有共同犯意聯絡。
  (五)被告雖曾於91年11月27日警詢時供稱：「．．．我所攜帶一
    級毒品由綽號張先生託付回台自己吃」等語（見原審卷第30
    頁），然被告於原審及本院歷次審理時均供稱：伊以為紙袋
    內之東西是土產，不知裡面是底層的東西是拖鞋，也不知拖
    鞋夾藏有毒品等語，且被告並無施用毒品之前科紀錄，其為
    警查獲後，經採集其尿液送驗結果，亦無甲基安非他命或嗎
    啡陽性反應，有被告前科表及高雄市政府91年9 月23日高衛
    試煙字第A-925 號煙毒尿液檢驗成績書附卷可稽，從而被告
    在警詢時之自白即難認與事實相符。再查被告生性駑鈍，且
    雙眼視力不佳，右眼視力僅0.3 ，明顯為弱視，左眼則在0.
    01以下，幾近失明，此經其胞弟劉文哲於原審審理時證稱：
    被告跟我一起去遊覽時都會找不到遊覽車，我們都要找他，
    他腦筋不好等語明確（見原審卷第95頁），並有秀傳紀念醫
    院92年2 月21日 (92) 明秀醫字第920219號函暨所附病歷在
    卷足憑（見原審卷第145-167 頁）。再核諸卷附警方搜獲之
    照片，該拖鞋是以塑膠袋層層包住，由肉眼觀看，實難看出
    究係何物；況證人甲○○於本院審理時亦結證稱：伊覺得被
    告乙○○是被陷害的等語（見96年8 月9 日筆錄）；而甲○○、丁○○、余愛清、劉三清、蘇國晏等運輸毒品集團，亦
    曾認林永華、李春明2 人已與大陸女子結婚，得以探視名義
    前往大陸地區，且李春明係啞吧，知識程度不高，可藉之掩
    護違法行徑，於91年11月9 日，令不知情之林永華、李春明
    自大陸福建省為其等攜帶第二級毒品甲基安非他命回台，甲○○因此犯行，曾被法院判處有期徒刑8 年4 月，丁○○亦
    被判處有期徒刑9 年，此有臺灣臺中地方法院93年度重訴字
    第1289號、臺灣高等法院臺中分院93年度上訴字第2049號、
    94年度上訴字第1892號刑事判決附卷可考（見本院上更(一)字
    卷第36-70 頁、第105 頁），益見被告乙○○係被該丁○○
    等運輸毒品之犯罪集團利用無訛。
五、綜上所述，並無積極明確之證據足證被告有與綽號「張先生
    」之甲○○共同運輸及走私第一級毒品海洛因之犯行，起訴
    意旨所陳尚屬無從證明，原審因而以不能證明被告犯罪，而
    為被告無罪之判決，核無不合，檢察官上訴指摘原判決諭知
    被告無罪為不當，非有理由，應予駁回。
據上論斷，應依刑事訴訟法第368條，判決如主文。
本案經檢察官姜麗儒到庭執行職務。
中　　華　　民　　國　　96　　年　　11　　月　　30　　日
　 　　　　　　   刑事第四庭　  審判長法  官　蕭權閔
　　　　　      　　　　　　　　      法  官　吳進寶
　　　　　　　　    　　　　　　      法  官　陳吉雄
以上正本證明與原本無異。
檢察官如不服本判決應於收受本判決後10日內向本院提出上訴書
狀，其未敘述上訴理由者，並得於提起上訴後10日內向本院補提
理由書狀（均須按他造當事人之人數附繕本）「切勿逕送上級法
院」。
本判決被告不得上訴。
中　　華　　民　　國　　96　　年　  12　　月　  3　 　日
　　　　　　　　　　　　　　　        書記官　梁美姿
